【裁判字號】    95,交訴,65
【裁判日期】    950727
【裁判案由】    肇事遺棄罪等
【裁判全文】
臺灣桃園地方法院刑事判決              95年度交訴字第65號
公  訴  人  臺灣桃園地方法院檢察署檢察官
被      告  甲○○
上列被告因肇事遺棄罪等案件，經檢察官提起公訴（95年度偵字
第6899號），本院判決如下：
    主  文
甲○○因過失傷害人，處拘役伍拾日，如易科罰金，以佰元折
算壹日。又駕駛動力交通工具肇事，致人受傷而逃逸，處有期徒
刑柒月。
    事  實
一、甲○○於民國94年11月12日夜間，駕駛車牌號碼9476─JN號
    客貨兩用車，沿桃園縣龜山鄉○○村○○路由台北往蘆竹方
    向行駛，嗣於當日18時30分許，行經桃園縣龜山鄉○○村○
    ○路95號前，原應注意汽車超車時，應顯示左方向燈並於前
    車左側保持半公尺以上之間隔超過，行至安全距離後，再顯
    示右方向燈入原行路線，且須注意車前狀況，並隨時採取必
    要之安全措施，以避免發生事故之危險，而依當時晴天，夜
    間有照明，柏油路面乾燥無缺陷，視距良好無障礙物等情，
    亦無不能注意之情事，竟仍疏未注意與右前方乙○○腳踏車
    ，保持安全距離、間隔，即貿然自後超越同向騎乘腳踏車之
    乙○○，致其所駕駛上開客貨兩用車之右前葉子板部位撞及
    乙○○腳踏車車頭菜籃左側，造成乙○○人車倒地，受有左
    眼撕裂傷、兩側膝挫傷併瘀腫、疑似神經傷害合併下肢麻痛
    等傷害。詎甲○○僅下車稍事察看乙○○傷勢，未顧及乙○
    ○要求將其送醫之請求，逕自駕車逃離現場。幸經行經該處
    路人目擊，記下甲○○所駕駛上揭車輛車號，交予接獲民眾
    報案前來處理員警，始經警循線查獲上情。
二、案經乙○○訴由桃園縣政府警察局龜山分局報告臺灣桃園地
    方法院檢察署檢察官偵查起訴。
    理  由
一、訊據被告甲○○固坦認駕車不慎肇事，致告訴人乙○○受傷
    之事實，惟矢口有何肇事逃逸犯行，辯稱：伊有下車問乙○
    ○有沒有怎麼樣，她沒有回答，伊身上又沒有錢，就開車離
    開現場云云。經查：
甲、程序部分（證據能力）部分：
(一)證人洪榮良之偵查中證詞之證據能力：
    按刑事訴訟法第159 條之1第2項明定被告以外之人於偵查中
    向檢察官所為陳述，除顯有不可信之情況者外，得為證據。
    經查證人洪榮良偵查中所為陳述，係被告以外之人於審判外
    之言詞陳述，原不具證據能力，惟於偵查中向檢察官所為之
    陳述，經告以具結義務及偽證處罰後，於命證人朗讀結文後
    具結，其等係於負擔偽證罪之處罰心理下證述，並以具結擔
    保其供述之真實性，又無受其他不當外力干擾之情形，並為
    證明上開犯罪事實之必要證據，而其等所述並無顯不可信之
    情況，依上開刑事訴訟法第159 條之1 第2 項規定，證人於
    偵查中之陳述可採為證據。
(二)證人即告訴人乙○○警詢及偵查中陳述之證據能力：
    證人乙○○警詢及偵查中之陳述，雖係傳聞，惟按「被告以
    外之人於審判外之陳述，雖不符前4 條之規定，而經當事人
    於審判程序同意作為證據，法院審酌該言詞陳述或書面陳述
    作成時之情況，認為適當者，亦得為證據。」、「當事人於
    法院調查證據時，知有第159 條第1 項不得為證據之情形，
    而未於言詞辯論終結前聲明異議者，視為有前項同意。」，
    刑事訴訟法第159 條之5 定有明文。查告訴人乙○○於警詢
    及偵查時之陳述，雖未履行具結之程序，且係審判外之陳述
    ，惟被告於本院調查證據時，明知上情而仍未於言詞辯論終
    結前聲明異議，依前述規定，自得採為認定本件犯罪事實之
    證據，合先敘明。
乙、實體方面：
(一)被害人即告訴人乙○○94年11月12日18時30分許，騎乘腳踏
    車沿桃園縣龜山鄉○○村○○路，由台北往蘆竹方向行駛，
    行經桃園縣龜山鄉○○村○○路95號前，因行駛於其後之被
    告所駕駛上揭客貨兩用車未保持安全距離、間隔，於該客貨
    兩用車於超車時，遭該車右前葉子板部位撞及乙○○腳踏車
    車頭菜籃左側，造成乙○○人車倒地受有上述傷害等情，業
    據告訴人乙○○於本院到庭具結證稱明確（見本院卷第29至
    33 頁） 。此外，復有道路交通事故調查報告表（一）、（
    二）暨所附現場圖1 份（見95年度偵字第6899號卷第4 至6
    頁）、肇事後腳踏車車損共4 張在卷可稽（偵查卷第19至23
    頁）。又被害人乙○○因本件事故，受有左眼撕裂傷、兩側
    膝挫傷併瘀腫、疑似神經傷害合併下肢麻痛等傷害，並有國
    軍桃園總醫院出具之診斷證明書1 份在卷可考（同上偵查卷
    第9頁） 。
(二)又本案被告肇事後逃逸乙節，業據被害人乙○○於本院結證
    稱：「車禍發生後，我倒地，眼睛在流血，爬不起來，當時
    有目擊者夫妻兩人，其中那位先生對著被告說人家都流血了
    ，你還不下來，因為當時被告還坐在他的車上。後來被告有
    下車，我對被告說請他送我到醫院，他說他沒有錢，並叫我
    把車號記下來叫警察，他就坐上車把車開走，當時因為我眼
    睛及身體受傷很不舒服，根本沒辦法記車號，後來是目擊者
    把被告的車號記下來。」等情（見本院卷第31頁）。而證人
    即至現場處理之員警洪榮良於本院亦結證稱：我到現場沒有
    看到被告及肇事車輛，現場有路人提供車號給我，並跟我說
    有1 台車撞到被害人之後就離開現場，並提供我肇事車輛號
    碼，而我到現場時，被害人坐在馬路旁邊，她的眼睛整個紅
    腫，臉部有血跡，很明顯的一眼就可以看出，所以我就趕快
    叫救護車來等情（見本院卷第34頁）。足見被害人當時受傷
    臉部並流血，一望即知被害人因本件車禍受傷，且被害人要
    求被告將其送醫，衡情被害人既已受傷，其要求被告將之送
    醫符合常情，被告辯稱：伊有下車問乙○○有沒有怎麼樣，
    她沒有回答云云，顯係飾卸之詞，與事實不符，實無足採。
(三)被告復辯稱：伊有下車查看，並要求乙○○記下其車號云云
    ，然按刑法第185 條之4 之肇事致人死傷逃逸罪，則以處罰
    肇事後逃逸之駕駛人為目的，俾促使駕駛人於肇事後能對被
    害人即時救護，以減少死傷，是該罪之成立祇以行為人有駕
    駛動力交通工具肇事，致人死傷而逃逸之事實為已足。而該
    條文所稱「逃逸」者，原係指逃離不見蹤跡（最高法院94年
    度台上字第2152號判決意旨參照），而被告雖於肇事後下車
    稍事查看，並要被害人記下車號云云，惟當時被害人甫遭車
    禍受傷眼睛流血，心中自當惶惶不安，處於驚恐中，當無法
    清楚目擊肇事車輛車號，而記下肇事車輛。復參以，被告並
    未留在現場處理，且未撥打119 呼叫救護車或任何求救的行
    為，並離開現場，當時也沒有留下聯絡方式給被害人，迅急
    駕車離開現場，斯情，與駕車肇事致人受傷後即行逃離無異
    。甚且被告於事後也沒有到任何警察機關就所犯之行自首，
    並於警方循線聯絡時，亦未主動坦承犯行，此情業據證人洪
    榮良於本院審理時結證在卷（見本院卷第35頁）。嗣於檢察
    官第一次訊問時被告猶矢口否認本件犯行（見同上偵查卷第
    21 、22 頁）。被告雖於本院準備程序另辯稱：乙○○牽踏
    車橫越馬路，致其閃避不及，不可歸責於伊，不應令其負肇
    事逃逸罪責云云。經查：被害人於上揭時地騎乘腳踏車，沿
    前開路段邊線白實線外側行駛，並未如被告所稱牽腳踏車橫
    越馬路乙節，已據被害人於本院審理時結證在卷（見本院卷
    第30頁），並為被告於本院審理與被害人對質時所肯認（見
    本院卷第33頁），則被告所稱顯與事實不符，委無可採。綜
    述，本案被告對其肇事致人受傷之事實，亦知悉甚詳，而被
    告明知駕車肇事致人受傷，猶駕車離開現場，其肇事逃逸之
    事實，至臻明確。
(四)按汽車超車時應顯示左方向燈並於前車左側保持半公尺以上
    之間隔超過，行至安全距離後，再顯示右方向燈入原行路線
    ，且須注意車前狀況，及兩車併行間隔，並隨時採取必要之
    安全措施，道路交通安全規則第101 條第5 款後段、第94條
    第3 項定有明文，被告駕車行駛，自應遵守上開規定，謹慎
    行車。而依卷附調查報告表所載，肇事當時天候晴、夜間有
    照明，肇事地點柏油路面乾燥無缺陷、視距良好無障礙物等
    情況，顯無不能注意之情事。然被告仍疏未注意，以致其客
    貨兩用車超車時，車子之右前側葉子板撞及乙○○之腳踏車
    車頭菜籃左側後肇事，致乙○○受傷，被告顯有違反上揭規
    定之過失。被告上開過失與乙○○之傷勢間，並有相當因果
    關係。
(五)綜上所述，本件事證明確，被告過失傷害及肇事逃逸等犯行
    均堪認定。
二、核被告甲○○所為，係犯刑法第284 條第1 項前段之過失傷
    害罪，及同法第185 條之4 之肇事逃逸罪。又按刑法第284
    條第1 項之過失傷害罪，係針對行為人應注意、能注意、而
    不注意之過失行為予以非難，而88年4 月21日增訂之同法第
    185 條之4 之肇事致人死傷逃逸罪，則以處罰肇事後逃逸之
    駕駛人為目的，俾促使駕駛人於肇事後能對被害人即時救護
    ，以減少死傷，是該罪之成立祇以行為人有駕駛動力交通工
    具肇事，致人死傷而逃逸之事實為已足，兩者之立法目的及
    犯罪構成要件截然不同。且駕駛人之肇事逃逸，係在其過失
    行為發生後，為規避責任，乃另行起意之另一行為，故行為
    人之過失犯行與其肇事致人死傷而逃逸之，應屬併罰關係，
    故被告所犯上開二罪間，罪名互異，行為不同，係分別起意
    ，應分論併罰。審酌被告駕車不知謹慎，以致超車時撞及乙
    ○○騎乘之腳踏車肇事，致乙○○受傷所生之損害，且被告
    追撞前車，就事故發生純屬其自己之責任，肇事後明知乙○
    ○受傷，於下車稍事查看，即逕自駕車離去，未留下善後，
    其行車時怠忽用路人之行車安全，肇事後則希冀僥倖逃避責
    任，心態委不足取，在審理時明知相關事證已臻明確，猶多
    方飾詞卸責，犯後態度難謂良好等一切情狀，分別量處如主
    文所示之刑。又被告行為後，刑法第33條第4 款之拘役，原
    為1 日以上2 月未滿，其最高期限59日，與有期徒刑2 月相
    銜接，但拘役以日為單位，乃修正為「拘役：1 日以上60日
    未滿。但遇有加重時得加至120 日。」，則條款僅為文字修
    正並無不利於被告。同條第5 款之罰金，最低額由銀元1 元
    以上提高為新台幣1 千元以上、第41條第1 項易科罰金由銀
    元1 元以上3 元以下（後提高為100 倍）折算1 日提高為新
    台幣1 千元、2 千元或3 千元折算1 日，及同法第2 條第1
    項關於法律有變更者，如何適用法律之規定，均經於94年2
    月2 日修正公布並自95年7 月1 日起施行，經比較新舊法，
    罰金最低額及易科罰金之折算標準應以行為時法有利，而予
    以適用，並就過失傷害部分諭知易科罰金之折算標準。
據上論斷，應依刑事訴訟法第299 條第1 項前段，刑法第284 條
第1 項前段、第185 條之4 、修正後刑法第2 條第1 項前段、修
正前刑法第41條第1 項前段，罰金罰鍰提高標準條例第1 條前段
、修正前罰金罰鍰提高標準條例第2 條，判決如主文。
本案經檢察官趙燕利到庭執行職務。
中    華    民    國    95    年    7     月    27    日
              交通法庭  審判長法  官  潘政宏
                              法  官  張明儀
                              法  官  邱滋杉
以上正本證明與原本無異。
如不服本判決，應於送達後10日內，向本院提出上訴狀（應附繕
本），上訴於臺灣高等法院。
                              書記官  高文靜
中    華    民    國    95    年    7     月    27    日
論罪法條：
中華民國刑法第284 條 (過失傷害罪)因 過失傷害人者，處六月
以下有期徒刑、拘役或五百元以下罰金，致重傷者，處一年以下
有期徒刑、拘役或五百元以下罰金。
從事業務之人，因業務上之過失傷害人者，處一年以下有期徒刑
、拘役或一千元以下罰金，致重傷者，處三年以下有期徒刑、拘
役或二千元以下罰金。
中華民國刑法第185條之4
駕駛動力交通工具肇事，致人死傷而逃逸者，處六月以上五年以
下有期徒刑。


司法院資訊處製作；財團法人民間司法改革基金會備份。
